臺灣高等法院刑事判決
111年度上易字第953號
上  訴  人  
即  被  告  丁逸安


上列上訴人即被告因竊盜等案件，不服臺灣臺北地方法院110年
度審易字第2138號，中華民國111年4月21日第一審判決（起訴案
號：臺灣臺北地方檢察署110年度偵緝字第1808號），提起上訴
，本院判決如下：
    主  文
原判決關於攜帶兇器竊盜未遂罪刑部分撤銷。
丁逸安犯攜帶兇器竊盜未遂罪，累犯，處有期徒刑柒月。
其他上訴駁回。
    犯罪事實
一、丁逸安於民國109年12月12日前之某不詳時間，藉由擔任址設臺北市○○區○○○路0段000號凌雲通商大樓(下稱凌雲大樓)機電人員職務之便，意圖為自己不法之所有，基於無故侵入建築物、竊盜及毀損之犯意，未經同意，擅以不詳方式潛入凌雲大樓5樓之露天市集國際資訊股份有限公司(下稱露天公司)辦公室，復以不詳方式進入總經理曾薰儀之辦公室內，以徒手敲摔之方式，強行開啟辦公室內曾薰儀保管之保險箱，使保險箱喪失正常起閉之防盜功能，並竊取其內如附表編號1所示之鑽戒1只、珍珠項鍊1串得手，隨後逃離現場。
二、又於109年12月29日凌晨2時30分至4時31分許，意圖為自己
    不法之所有，基於無故侵入建築物及竊盜之犯意，未經其主
    管林群程之同意，擅持林群程所保管之凌雲大樓5樓門禁磁
    卡，未經同意，再度潛入露天公司辦公室，並在B區辦公室
    徒手翻找數名職員之座位抽屜搜索財物，惟因未覓得財物而
    未遂，隨即逃離現場。
三、復於109年12月31日凌晨1時25分許，意圖為自己不法之所有
    ，基於無故侵入建築物、竊盜及毀損之犯意，擅持上開凌雲
    大樓5樓之門禁磁卡，未經同意，再度潛入露天公司，先在B
    區辦公室徒手翻找露天公司數名職員之座位抽屜搜索財物，
    隨後於當日凌晨2時1分至4分許，在A區辦公室翻找職員蕭雅
    文、楊絢欽、陳坤宏、黃則勳之座位抽屜，並分別收穫現金
    新臺幣（下同）2,000元、1,700元、1,000元、2,000元，又
    接續於辦公區搜尋財物，其為進入財務部，竟持原放置在辦
    公室內，客觀上足以作為兇器使用之剪刀，破壞財務部之木
    門，造成木門緊密閉合與美觀之功能喪失，惟因木門無法開
    啟始未能進入財務部行竊，其攜帶兇器竊盜之犯行始止於未
    遂，隨即攜帶上開現金逃離現場。嗣因露天公司職員發覺辦
    公室遭竊訴警究辦，始循線查悉上情。
四、案經露天公司、曾薰儀、蕭雅文、楊絢欽、陳坤宏、黃則勳
    訴由臺北市政府警察局大安分局報告臺灣臺北地方檢察署檢
    察官偵查起訴。
    理  由
一、證據能力之說明：   
　　本案據以認定上訴人即被告丁逸安犯罪之供述證據（詳如後
    述），其中屬於傳聞證據部分，檢察官於本院準備程序中同
    意有證據能力（見本院卷第76至77頁），被告於本院雖始終
    未到庭，惟其於原審審理時則同意有證據能力（見原審卷第
    123頁），復經本院審酌認該等證據之作成無違法、不當或
    顯不可信之情況，非供述證據亦查無公務員違背法定程序而
    取得之情事，揆諸刑事訴訟法第158條之4反面解釋、第159
    條至第159條之5規定，均有證據能力。
二、認定犯罪事實所憑之證據及理由：
　㈠上揭犯罪事實，業據被告於警詢、偵訊及原審審理時坦承不
    諱（見110偵8190卷第10至11頁、110偵緝1808卷第56至57頁
    、原審卷第126頁），核與證人即露天公司之告訴代理人楊
    瀚中於警詢及偵訊時（見110偵8190卷第17至18頁、第121至
    123頁）、凌雲大樓機電主任林群程於警詢時（見110偵8190
    卷第37至38頁）、露天公司總務處主管鄧喬勻於偵訊時（見
    110偵8190卷第122頁）之證述情節相符，並有露天公司財物
    損失統計表、辦公室平面圖（見110偵8190卷第21、33、35
    頁）、監視器錄影畫面擷圖（見110偵8190卷第67至71頁）
    、扣押筆錄、扣押物品目錄表、扣押物品照片、阜康郵幣社
    2020郵鈔幣收購簽收簿、贓物認領保管單、鑽戒及珍珠項鍊
    之照片暨鑑定書（見110偵8190卷第39至43頁、第47頁、第4
    9至53頁、第57至63頁）、露天公司總經理辦公室木門維修
    紀錄、保險箱維修紀錄及發票（見110偵8190卷第127、129
    頁）等證據資料在卷可佐，足認被告前開任意性之自白與事
    實相符，可以採信。
  ㈡從而，本案事證明確，被告之犯行均堪認定，俱應依法論科
    。
三、論罪部分：
  ㈠犯罪事實欄一部分：
  ⒈核被告所為，係犯刑法第306條第1項之侵入建築物罪、同法
    第320條第1項之竊盜罪及同法第354條之毀損他人物品罪。
　⒉被告基於竊取財物之單一犯罪目的，無故侵入告訴人露天公
    司辦公室，以毀損保險箱之方式為竊盜犯行，係以一行為觸
    犯上開數罪名，為想像競合犯，應依刑法第55條前段規定，
    從一重之竊盜罪處斷。
　㈡犯罪事實欄二部分：
　⒈核被告所為，係犯刑法第306條第1項之侵入建築物罪、同法
    第320條第3項、第1項之竊盜未遂罪。起訴法條記載為「刑
    法第320條『第2項』之竊盜未遂罪」，顯係誤載，應予更正。
　⒉被告以一行為同時觸犯上開數罪名，為想像競合犯，應依刑
    法第55條前段規定，從一重之竊盜未遂罪處斷。
　㈢犯罪事實欄三部分：
　⒈按刑法第321條第1項第3款之攜帶兇器竊盜罪，係以行為人攜
    帶兇器竊盜為其加重條件，此所謂兇器，其種類並無限制，
    凡客觀上足對人之生命、身體、安全構成威脅，具有危險性
    之兇器均屬之，且祇須行竊時攜帶此種具有危險性之兇器為
    已足，並不以攜帶之初有行兇之意圖為必要；且兇器縱非行
    為人所有而攜往現場，然行為人如於行竊時攜之為工具，在
    客觀上已足對他人之生命身體構成威脅，具有危險性，仍應
    成立本款攜帶兇器竊盜罪（最高法院79年台上字第5253號判
    例、78年度台上字第4422號判決意旨參照）。本件被告行竊
    時於現場隨手取得之剪刀1支，既能破壞財務部木門，顯見
    其質地堅硬，若用以攻擊人體，客觀上自足以對人之身體、
    生命、安全構成威脅，堪認該物品具有危險性而為兇器，縱
    係於行竊場所隨手拾取應用，仍有使人受傷害之危險，而符
    合刑法第321條第1項第3款「攜帶兇器」之加重要件。
　⒉核被告所為，係犯刑法第306條第1項之侵入建築物罪、同法
    第320條第1項之竊盜罪、同法第354條之毀損罪及同法第321
    條第2項、第1項第3款之攜帶兇器竊盜未遂罪。
　⒊被告基於單一竊盜犯意，於密接之時間、地點竊取如附表編
    號3至6所示數項財物、著手於攜帶兇器竊盜行為，各行為之
    獨立性極為薄弱，依一般社會健全觀念，難以強行分開，在
    刑法評價上，應視為數個舉動之接續施行，被告以單一行為
    接續進行此部分犯罪行為而同時觸犯上開數罪名，為想像競
    合犯，應依刑法第55條前段規定，從一重之攜帶兇器竊盜未
    遂罪處斷。公訴意旨認被告此部分所為應從一重論以攜帶兇
    器竊盜罪處斷，容有誤會。
　㈣被告就犯罪事實欄一、二、三所犯之竊盜罪、竊盜未遂罪、
    攜帶兇器竊盜未遂罪，犯意各別，行為互殊，應予分論併罰
    。
　㈤刑之加重及減輕：
　⒈被告前因：⑴竊盜案件，經臺灣新北地方法院104年度審易字
    第3661號判處有期徒刑6月、6月、3月確定；⑵竊盜案件，經
    同法院105年度簡字第625號判處有期徒刑6月確定。上述二
    案所示之罪，經同法院105年度聲字第1789號裁定應執行有
    期徒刑1年4月確定，入監執行後，於106年1月25日縮短刑期
    假釋出監付保護管束，於106年7月17日保護管束期滿未經撤
    銷假釋，其未執行之刑以已執行論，有本院被告前案紀錄表
    在卷可考。其受上開徒刑執行完畢後，5年以內故意再犯本
    案有期徒刑以上之各罪，依刑法第47條規定，構成累犯。參
    以司法院釋字第775號解釋意旨，審酌被告構成累犯之多次
    前案同為竊盜案件，其經判處徒刑並入監執行完畢，相較於
    易科罰金而未實際入監執行之情形，理應生更高度之矯正與
    拘束之效及警惕作用並因此自我控管，竟於前案假釋期滿後
    再犯相同罪質之本案各罪，足見其對此類竊盜案件有特別之
    惡性，對於刑罰之反應力顯然薄弱，而有延長矯正時間以助
    其重返社會，並兼顧社會防衛之需，且就被告所犯本案罪名
    之最低本刑予以加重，尚不致使其所受之刑罰超過其所應負
    擔之罪責，而造成對其人身自由過苛之侵害，經核有加重其
    法定最低本刑之必要，爰均依刑法第47條第1項規定加重其
    刑。
　⒉被告就犯罪事實欄二、三所示犯行，分別已於告訴人露天公
    司之辦公室內為財物之搜尋，直接危及竊盜罪所要保護之財
    產法益，足認已著手於竊盜、攜帶兇器竊盜犯罪行為之實施
    ，惟未達於既遂之結果，均為未遂犯，爰依刑法第25條第2
    項規定減輕其刑，並均依法先加重後減輕之。
　⒊被告固以：其於偵查時已坦承犯行，主動向警方交代所竊物
    品下落，使部分財物歸還原主，並與告訴人露天公司成立調
    解，努力賠償其損失，且被告領有身心障礙手冊，情緒管理
    能力不佳，案發日因工作問題與主管有衝突致犯下大錯，請
    考量被告家中有幼子需扶養，依刑法第59條規定酌減其刑云
    云。惟按刑法第59條酌量減輕其刑之規定，必其犯罪之情狀
    顯可憫恕者，認科以法定最低刑度仍嫌過重者，始得為之。
    而所謂「犯罪之情狀顯可憫恕」，必須犯罪另有特殊之原因
    與環境等情，而在客觀上足以引起一般同情，認為即予宣告
    法定最低度刑期尤嫌過重者而言；至犯罪之動機，犯罪之手
    段，情節輕微，無不良素行，事後坦承犯罪、態度良好等情
    ，或經濟困難，擔負家庭生活等情狀，僅可為法定刑內從輕
    科刑之標準，與犯罪情狀可憫恕之情形殊異，不得據為刑法
    第59條酌量減輕之理由（最高法院96年度台上字第7451號判
    決意旨可資參照）。查被告所述前開情狀，均屬刑法第57條
    各款之量刑事由，單憑該等情狀，尚難認有刑法第59條酌減
    其刑之理由，而被告固領有身心障礙證明（見原審卷第75至
    76頁），然其障礙程度並非重度，且依被告自述具高中畢業
    之智識程度（見原審卷第127頁），有正當工作，卻仍藉由
    機電工作之便取得主管保管之門禁磁卡，數次潛入露天公司
    行竊，實難認其犯罪之情狀有何情輕法重，在客觀上足以引
    起一般同情而顯可憫恕之處，自無適用刑法第59條規定酌減
    其刑之餘地。
四、上訴駁回部分（即原判決關於起訴書犯罪事實欄一、㈠、㈡之
    竊盜罪刑、竊盜未遂罪刑部分暨原判決關於沒收部分）：
　㈠原審認犯罪事實欄一、二部分，被告所為分別係犯竊盜罪、
    竊盜未遂罪，事證均明確，並審酌被告前有竊盜前科紀錄，
    素行非佳，猶不知悔改，任意竊取他人物品，法治觀念淡薄
    ，所為實非可取；參以被告犯後坦承犯行，並與告訴人露天
    公司達成調解，且已賠償第一期款項5,000元；兼衡被告有
    輕度身心障礙，暨其自述之智識程度、家庭經濟、生活狀況
    及其犯罪之動機、目的及手段、告訴人所受損失等一切情狀
    ，分別量處有期徒刑6月、4月，並均諭知易科罰金之折算標
    準及定應執行有期徒刑8月，暨就犯罪事實欄一、三部分，
    諭知沒收、追徵犯罪所得4萬6,200元（即附表編號1所示鑽
    戒1只、珍珠項鏈1串經變賣取得之款項4萬3,500元、1,000
    元，及附表編號3至6之犯罪所得2,000元、1,700元、1,000
    元、2,000元，共計5萬1,200元，再扣除被告因調解賠付之
    第一期款項5,000元）。經核其此部分認事用法尚無違誤，
    量刑亦屬妥適，沒收亦無不合。
　㈡被告上訴指摘原判決就犯罪事實欄一、二部分，未適用刑法
    第59條規定減刑、量刑過重。惟關於刑之量定（含是否適用
    刑法第59條酌量減輕其刑規定），係屬法院得依職權裁量之
    事項，於具體個案，倘科刑時，既已以行為人之責任為基礎
    ，並審酌刑法第57條各款所列情狀，而其所量得之刑，未逾
    越法律所規定之範圍（即裁量權行使之外部性界限），客觀
    上亦無違反比例、公平及罪刑相當原則者（即裁量權行使之
    內部性界限；含上揭減刑規定之適用），即不得任憑己意指
    摘為違法。本件原判決就被告此部分犯行，已於理由欄內具
    體說明其依刑法第57條各款事項，量刑既未逾越法定刑度，
    亦無濫用裁量權而有顯然失入或有失衡平之情形。至被告所
    稱其犯後坦承犯行、主動向警方說明所竊物品下落、與告訴
    人成立調解、給付部分和解金、領有身心障礙手冊、有幼子
    需扶養等節，業經原審於量刑時加以審酌，並以行為罪責為
    基礎，綜合判斷被告所犯各罪之關係，併為整體非難之評價
    ，而為前揭執行刑之量定，客觀上並未逾越法定刑度或濫用
    其裁量權限，亦無量刑、定刑過重之情形，核屬事實審法院
    量刑職權之適法行使，核無不當，且非得執為適用刑法第59
    條酌量減輕其刑之依據，被告請求依該條規定酌減其刑，亦
    不足採。被告上訴指摘原判決此部分量刑不當，並無理由，
    應予駁回。　
五、撤銷改判部分（即原判決關於起訴書犯罪事實欄一、㈢之攜
    帶兇器竊盜未遂罪刑部分，不含沒收部分）：
　㈠原判決認被告所為犯罪事實欄三部分，係犯刑法第306條第1
    項之侵入建築物罪、同法第320條第1項之竊盜罪及同法第32
    1條第2項、第1項第3款之攜帶兇器竊盜未遂罪，並認被告攜
    帶兇器毀壞告訴人露天公司財務部木門之舉，乃竊盜之加重
    要件行為，已結合在加重竊盜罪之罪質中，無另成立毀損罪
    之餘地，不另論以刑法第354條之罪，並依刑法第55條前段
    規定，從一重之攜帶兇器竊盜未遂罪處斷，固非無見。惟被
    告此部分所為尚構成刑法第354條之毀損罪，已如前述，原
    判決漏未論及刑法第354條之毀損罪，自有違誤。
  ㈡被告上訴指摘原判決就此部分未依刑法第59條規定減刑、量
    刑過重，雖無理由，惟原判決此部分既有上開可議之處，即
    屬無可維持，自應由本院將原判決此部分（即其引用起訴書
    犯罪事實欄一、㈢之攜帶兇器竊盜未遂罪刑部分，不含沒收
    部分）撤銷改判。
  ㈢爰以行為人之責任為基礎，審酌被告任意竊取他人物品，法
    治觀念淡薄，所為實非可取；參以被告之犯罪動機、目的及
    手段、著手於加重竊盜行為而未遂、告訴人所受損失、被告
    所獲財物，及其犯後坦承犯行之態度，並與告訴人露天公司
    達成調解，雖已賠償第一期款項5,000元，然後續均未按期
    支付，有原審調解筆錄、公務電話紀錄、告訴人露天公司之
    刑事陳報狀附卷可稽（見原審卷第131至132頁、第143頁、
    本院卷第101至103頁）；兼衡被告之素行、領有身心障礙證
    明（見原審卷第75至77頁），暨其自述高中畢業之智識程度
    、打臨工、已婚、需扶養未成年子女之家庭經濟及生活狀況
    （見原審卷第127頁，本院卷第34頁）等一切情狀，量處如
    主文第2項所示之刑。又被告此部分所處之刑不得易科罰金
    ，而本案上訴駁回部分所處之罪刑則為得易科罰金之罪刑，
    本院自無從併予定其應執行刑，附此敘明。
六、被告經本院合法傳喚，無正當理由不到庭，爰不待其陳述，
    為一造辯論判決。　
據上論斷，應依刑事訴訟法第368條、第369條第1項前段、第364
條、第299條第1項前段、第371條（依刑事判決精簡原則，僅記
載程序法條），判決如主文。
本案經檢察官林岫璁提起公訴，檢察官周啟勇到庭執行職務。
中　　華　　民　　國　　111 　年　　10　　月　　12　　日
                  刑事第十五庭  審判長法  官  陳芃宇
                                      法  官  陳俞伶
                                      法  官　曹馨方
以上正本證明與原本無異。
不得上訴。
                                      書記官　游秀珠
中　　華　　民　　國　　111 　年　　10　　月　　12　　日
附錄：本案論罪科刑法條全文
中華民國刑法第306條
無故侵入他人住宅、建築物或附連圍繞之土地或船艦者，處1年
以下有期徒刑、拘役或9千元以下罰金。
無故隱匿其內，或受退去之要求而仍留滯者，亦同。
中華民國刑法第320條
意圖為自己或第三人不法之所有，而竊取他人之動產者，為竊盜
罪，處5年以下有期徒刑、拘役或50萬元以下罰金。
意圖為自己或第三人不法之利益，而竊佔他人之不動產者，依前
項之規定處斷。
前二項之未遂犯罰之。
中華民國刑法第321條
犯前條第1項、第2項之罪而有下列情形之一者，處6月以上5年以
下有期徒刑，得併科50萬元以下罰金：
一、侵入住宅或有人居住之建築物、船艦或隱匿其內而犯之。
二、毀越門窗、牆垣或其他安全設備而犯之。
三、攜帶兇器而犯之。
四、結夥三人以上而犯之。
五、乘火災、水災或其他災害之際而犯之。
六、在車站、港埠、航空站或其他供水、陸、空公眾運輸之舟、
    車、航空機內而犯之。
前項之未遂犯罰之。
中華民國刑法第354條
毀棄、損壞前二條以外之他人之物或致令不堪用，足以生損害於
公眾或他人者，處2年以下有期徒刑、拘役或1萬5千元以下罰金
。
附表：
編號 犯罪事實 告訴人 贓物名稱與數量 1 犯罪事實欄一部分 曾薰儀 鑽戒1只 珍珠項鍊1串 2 犯罪事實欄二部分 露天公司 -------------- 3 犯罪事實欄三部分 蕭雅文 現金新臺幣（下同）2,000元 4  楊絢欽 現金1,700元 5  陳坤宏 現金1,000元 6  黃則勳 現金2,000元